【裁判字號】    96,重訴,541
【裁判日期】    970305
【裁判案由】    清償借款
【裁判全文】
臺灣臺中地方法院民事判決             96年度重訴字第541號
原      告  臺灣銀行股份有限公司
法定代理人  戊○○
訴訟代理人  丙○○
複代理人    甲○○
被      告  環元鐵工廠即李傑龍
            丁○○
            乙○○
上列當事人間請求清償借款事件，本院於民國97年2月20日言詞
辯論終結，判決如下：
    主  文
被告李傑龍即環元鐵工廠、丁○○應連帶給付原告新臺幣壹佰貳
拾陸萬陸仟陸佰伍拾貳元，及如附表編號一、二所示之利息及違
約金。
被告李傑龍即環元鐵工廠、丁○○、乙○○應連帶給付原告新臺
幣捌佰萬元，及如附表編號三、四所示之利息及違約金。
訴訟費用由被告連帶負擔百分之八十七，餘由被告李傑龍即環元
鐵工廠、整繡玉連帶負擔。
    事實及理由
甲、程序方面：
    被告李傑龍即環元鐵工廠（下稱被告李傑龍）、丁○○、乙
    ○○等人經合法通知，未於言詞辯論期日到場，核無民事訴
    訟法第386條各款所列情形，爰依原告之聲請，由其一造辯
    論而為判決。
乙、實體方面：
壹、原告主張：
一、被告李傑龍於民國94年8月16日邀被告丁○○、乙○○擔任
    連帶保證人，向原告借款：
（一）借款新臺幣（下同）200萬元，借款（循環動用）期限5年
      ，自94年8月16日起至99年8月16日止，本金分60期，每滿
      1個月為1期，按期平均攤還，利息按月繳付，按年利率3.
      495﹪計收利息。
（二）借款8,000,000元，借款（循環動用）期限1年，自96年4
      月4日起至97年4月4日止，循環動用期限內動用本借款時
      ，應向原告提出「撥款通知書」憑以借款，每筆借款之借
      用期限最長不得超過180天，並應在上開天數內還清本息
      ，按年利率3.465﹪計收利息。
（三）上開2筆借款倘不依期還本、付息或償付本息時，除自遲
      延時起按本借款利率給付遲延利息外，應就遲延還本付息
      部分，本金自到期日起，利息自付息日起，照應還款額，
      逾期6個月以內者按本借款利率百分之10，逾期6個月以上
      者按本借款利率百分之20計付違約金。詎被告李傑龍自應
      還款日96年7月16日起拒還本息，餘欠本金9,266,652元，
      及利息、違約金未償，雖經多次催討仍未償還，依借據第
      12條約定已喪失期限利益，所借款項視為全部到期。依消
      費借貸及連帶保證之法律關係訴請被告連帶如數給付。
二、對被告抗辯之陳述：
    被告李傑龍抗辯其雖尚未受產之宣告，因本件系爭標的與破
    產財團攸關，故應類推民事訴訟法第174條之規定，於被告
    李傑龍依破產法有承受訴訟人或破產程序終結前當然停止云
    云。惟本件主債務人即被告李傑龍提出之破產聲請，迄未經
    法院為准予破產之宣告，自無適用破產程序之餘地。況被告
    李傑龍於所借款項逾期還款後，並未與原告進行還款之協商
    ，其透過破產之聲請意在延滯原告收回債權之請求，實無還
    款之誠意。又被告丁○○、乙○○抗辯依民法第741條之規
    定，保證債務之範圍係以主債務之範圍為準，主債務之範圍
    有所變動時，保證債務亦隨之變動，蓋保證債務為從債務，
    不得較主債務為重云云。惟縱主債務人之破產聲請經法院核
    可，依破產法第38條規定及最高法院51年台上字第2243號判
    例要旨，破產人之共同債務人及其保證人，亦無引用破產法
    第149條之規定主張免責之餘地，是被告丁○○及乙○○之
    抗辯顯不足採。
三、並聲明：
（一）被告環元鐵工廠即李傑龍、丁○○應連帶給付原告1,266,
      652元，及如附表編號1、2所示之利息及違約金。
（二）被告環元鐵工廠即李傑龍、丁○○、乙○○應連帶給付原
      告8,000,000元，及如附表編號3、4所示之利息及違約金
      。
貳、被告部分
一、被告李傑龍具狀以：
    被告李傑龍已依破產法第57條規定向本院聲請宣告破產（96
    年破字第153條），原告應就其債權金額向本院陳報。依民
    事訴訟法第174條之規定，被告李傑龍雖尚未受破產之宣告
    ，然本件系爭標的與破產財團攸關，故應類推前開之法條，
    於被告李傑龍依破產法有承受訴訟人或破產程序終結前當然
    停止等語，資為抗辯。並聲明：原告之訴駁回。
二、被告丁○○、乙○○則具狀以：
    被告丁○○、乙○○係被告李傑龍之連帶保證人，是以被告
    丁○○、乙○○對原告所負者乃係保證債務。依民法第741
    條之規定，保證債務之範圍係以主債務之範圍為準，主債務
    之範圍有所變動時，保證債務亦隨之變動，蓋保證債務既為
    從債務，自不得較主債務為重。被告李傑龍已向本院聲請宣
    告破產，原告應已申報債權金額及其憑證，故依上開規定，
    被告丁○○、乙○○所應付之保證債務不得較主債務為重等
    語，資為抗辯。並聲明：原告之訴駁回。
、本院之判斷
一、本件原告主張被告李傑龍邀同其餘被告為連帶保證人向其借
    款，尚欠如附表所示之本利及違約金之事實，業據原告提出
    借據影本二份、全部查詢單影本二份為證，復為被告所不爭
    執，堪信屬實。被告雖以前開情詞置辯，惟被告李傑龍即環
    元鐵工廠聲請破產，經本院96年度破字第153號受理中，迄
    今尚未裁定准許，此經調卷查明無訛，是本件並無破產法及
    民事訴訟法第174條之適用，被告前揭抗辯並非可採。
二、按稱消費借貸者，謂當事人一方移轉金錢或其他代替物之所
    有權於他方，而約定他方以種類、品質、數量相同之物返還
    之契約；又借用人應於約定期限內，返還與借用物種類、品
    質、數量相同之物，民法第474條第1項、第478條前段分別
    定有明文。再保證債務之所謂連帶，係指保證人與主債務人
    負同一債務，對於債權人各負全部給付之責任者而言，此就
    民法第272條第1項規定連帶債務之文義參照觀之甚明。故連
    帶保證與普通保證不同，縱使無民法第746條所列各款情形
    ，亦不得主張同法第745條關於檢索抗辯之權利（最高法院
    45年台上字第1426號判例意旨參照）。本件被告李傑龍既向
    原告借貸前述金額，而尚有如附表所示本金、利息及違約金
    未清償，且清償期已視為到期，被告丁○○、乙○○為其連
    帶保證人，揆諸前開說明，原告依消費借貸契約及連帶保證
    之法律關係，請求被告連帶給付如主文第一、二項所示本金
    、利息及違約金，為有理由，應予准許。
肆、一造辯論及訴訟費用負擔之依據：民事訴訟法第385條第1項
    前段、第85條第2項。
中    華    民    國    97    年    3     月    5     日
                  民事第三庭  法  官  黃渙文
正本證明與原本無異。
如對本判決上訴，須於判決送達後20日內向本院提出上訴狀。
中    華    民    國    97    年    3    月      5    日
                              書記官


司法院資訊處製作；財團法人民間司法改革基金會備份。
